【裁判字號】    92,訴,1031
【裁判日期】    920912
【裁判案由】    偽造文書等
【裁判全文】
臺灣板橋地方法院刑事判決                        九十二年度訴字第一○三一號
    公  訴  人  臺灣板橋地方法院檢察署檢察官
    被      告  丙○○
右列被告因偽造文書等案件，經檢察官提起公訴（九十一年度偵字第一一二一五號）
，本院判決如左：
    主      文
丙○○行使偽造私文書，足以生損害於他人，累犯，處有期徒刑陸月，如易科罰金，
以參佰元折算壹日。
    事      實
一、丙○○（原名范揚鎮）曾因妨害風化案件，於民國八十五間經本院判處有期徒刑
    三月確定，於八十五年十二月十二日易科罰金執行完畢，未知悛悔，於八十九年
    一月間，在臺北縣土城市○○路四號（起訴書誤載為七號，應予更正）招募每會
    新臺幣（下同）一萬元、採內標制，連會首丙○○在內共四十一會份之合會（即
    互助會），約定於每月三十日標會，會期自八十九年一月三十日起至九十二年五
    月三十日止，詎意圖為自己不法之所有，於九十年五月三十日，偽造未得標會員
    （下簡稱活會會員）乙○○○以三千元投標之標單，持以行使參加競標而標得合
    會金，並使連同乙○○○在內之活會會員二十五人（二十五會份）陷於錯誤，繳
    付扣除利息三千元後之會款七千元予丙○○，丙○○因而詐得十七萬五千元（七
    千元乘以二十五等於十七萬五千元），足以生損害於活會會員乙○○○等二十五
    會份會員之財產權益。
二、案經案經活會會員乙○○○、甲○○及丁○○等訴請臺灣板橋地方法院檢察署檢
    察官偵查起訴。
    理      由
一、訊之被告丙○○矢口否認有何冒標犯行；惟查：右揭事實，迭據告訴人乙○○○
    、甲○○及丁○○等於偵、審中指訴不移，且有互助會單及其上得標紀錄存卷可
    資佐證，而該互助會單上之得標紀錄，乃證人即活會會員賴文科於每次開標後依
    被告丙○○之陳述逐次記載而來，亦據證人賴文科於偵查中結證陳明，參以民間
    互助會即民法上之合會，乃由會首召集，重在會員與會首間之信賴關係，會員彼
    此間未必相識，故會首應擔保其會員招募之確實，而會員投標之標單，為會員行
    使權利之重要憑據，會首非經會員之明確授權，絕不可任意為其會員代寫標單，
    或以會員名義投標，俾保證標單之真實，而不致發生爭執，此為當然之事理，毋
    待深論，否則，會首儘可冒名書寫會員之標單，再利用其主持互助會投、開標之
    機會取得會款，而於遭人質疑時辯稱係會員自行或委託其代寫標單投標，此時，
    法院如輕易採信該會首之辯解，將使未得標會員標取合會金之權利毫無保障，倘
    該會首尚有不法所有之意圖，尤將使未得標會員陷於已繳會款取回無著之危險，
    不可不慎！故法院於審理此類案件時，必須課會首以明確之舉證責任，如其辯稱
    會員自行投標，無冒標之行為，或獲得同意填寫會員標單，必須提出會員投標，
    或曾經該會員親筆簽名之授權書，或其他極為明確積極之證據，始可予以採信，
    而本案被告既招募、主持系爭互助會，又否認有何冒標情事，卻始終無法提出任
    何關於九十年五月三十日真正得標人之事證，或會員乙○○○投標之標單，或得
    標後依互助會單第三條規定開出之本票（見偵查卷第四十八頁）以供調查，空言
    否認冒標，自難遽予信實，無非推諉卸責之詞，不足採信；又其前揭行使偽造標
    單冒標行為，足以生損害於未得標之活會會員乙○○○等人之財產權益，亦灼然
    至明；綜上本案事證明確，被告犯行堪予認定，應依法論科。
二、核被告丙○○所為，係犯刑法第二百十六條、第二百十條行使偽造私文書罪、及
    刑法第三百三十九條第一項詐欺取財罪。被告偽造會員乙○○○署押之行為，為
    其偽造標單私文書之部分行為，而偽造私文書之低度行為又為行使之高度行為所
    吸收，均不另論罪。被告所犯前開二罪名間，有方法目的之牽連關係，應依刑法
    第五十五條規定，從一較重之行使偽造私文書罪名處斷。被告曾因妨害風化案件
    ，於八十五間經本院判處有期徒刑三月確定，於八十五年十二月十二日易科罰金
    執行完畢，有臺灣高等法院被告全國前案紀錄表在卷可憑，其於五年以內再犯上
    開有期徒刑以上之罪，為累犯，應依刑法第四十七條規定加重其刑。爰審酌被告
    犯罪動機、目的、手段、所生危害、智識程度、素行、及犯罪後態度等一切情狀
    ，量處如主文所示之刑，並諭知易科罰金折算標準，資為懲儆。
三、被告偽造之標單及其上偽造之署押，未據扣案，無何事證足證其仍存在，且依合
    會慣例，當次投標之標單於決標後，以毀棄無蹤為常，即未為沒收之宣告，併此
    指明。
據上論結，應依刑事訴訟法第二百九十九條第一項前段，刑法第二百十六條、第二百
十條、第三百三十九條第一項、第五十五條、第四十七條、第四十一條第一項前段，
罰金罰鍰提高標準條例第一條前段、第二條，判決如主文。
本案經檢察官葉志飛到庭執行職務。
中      華      民      國    九十二    年      九      月     十二     日
                                臺灣板橋地方法院刑事第六庭
        法      官  蔡  新  毅
右正本證明與原本無異。
如不服本判決，應於判決送達後十日內，向本院提出上訴狀，上訴於臺灣高等法院。
                                    法院書記官  謝  麗  秋
中      華      民      國    九十二    年      九      月     十二     日
※附錄本案論罪科刑主要法條全文※
中華民國刑法第二百十條：
偽造、變造私文書，足以生損害於公眾或他人者，處五年以下有期徒刑。
中華民國刑法第二百十六條：
行使第二百十條至第二百十五條之文書者，依偽造、變造文書或登載不實事項或使登
載不實事項之規定處斷。
中華民國刑法第三百三十九條：
意圖為自己或第三人不法之所有，以詐術使人將本人或第三人之物交付者，處五年以
下有期徒刑、拘役或科或併科一千元以下罰金。
以前項方法得財產上不法之利益或使第三人得之者，亦同。
前二項之未遂犯罰之。


司法院資訊處製作；財團法人民間司法改革基金會備份。
